【裁判字號】    97,繼,763
【裁判日期】    970820
【裁判案由】    限定繼承
【裁判全文】
臺灣彰化地方法院民事裁定  97年度繼字第763號
聲  請  人  丁○
                      75號
代  理  人  乙○○
送達代收人  戊○○
上列聲請人因限定繼承事件，聲請公示催告，本院裁定如下：
    主      文
准對被繼承人甲○○（男，民國○○年○月○日生，國民身分證統一
編號：Ｚ000000000號，生前最後住所：彰化縣芬園鄉○○村○○
路○段792巷75號，於民國88年12月2日死亡）之債權人為報明債
權之公示催告。
被繼承人甲○○之債權人應於本公示催告最後登載新聞紙之翌日
起陸個月內向聲請人報明其債權，如不於上開期限內報明債權，
而又為聲請人所不知者，僅得就被繼承人之賸餘遺產行使其權利
。
聲請程序費用新台幣壹仟元由被繼承人甲○○之遺產負擔。
    理      由
一、按繼承在民法繼承編中華民國96年12月14日修正施行前開始
    且未逾修正施行前為限定或拋棄繼承之法定期間者，自修正
    施行之日起，適用修正後限定或拋棄繼承之規定。民法繼承
    編施行法第1條之1定有明文。次按為限定之繼承者，應於繼
    承人知悉其得繼承之時起三個月內呈報法院。法院接獲前項
    呈報後，應定一個月以上三個月以下期間，命繼承人開具遺
    產清冊呈報法院。必要時，法院得因繼承人之聲請延展之。
    繼承人依前條第二項規定呈報法院時，法院應依公示催告程
    序公告，命被繼承人之債權人於一定期限內報明其債權。前
    項一定期限，不得在三個月以下。民法第1156條第1項、第
    1157條分別定有明文。
二、本件聲請意旨略以：聲請人之長子，即被繼承人甲○○於民
    國（下同）88年12月2日死亡，其第一順位繼承人、配偶及
    子女已依法辦理拋棄繼承權在案，而未通知聲請人。聲請人
    於97年5月20日始知悉有繼承權，其遺產有限，債務不明，
    特依民法第1157條及非訟事件法第141條之規定，檢具戶籍
    謄本等資料，以書狀為限定繼承之呈報，並聲請為公示催告
    。經查，本院依職權調閱本院89年度繼字第80號民事卷宗核
    閱之結果，查知聲請人確未收到通知，且證人丙○○即被繼
    承人甲○○之第一順位繼承人亦為聲請人之孫女於97年8月
    4日本庭調查時具結證稱：「因為他（即聲請人）身體不好
    不敢告訴他」、「沒有告訴他我們拋棄繼承」、「（問：聲
    請人何時知道？）我爸爸有負債，直到聲請人存款被扣押，
    才知道他有繼承。」、「（問：存款被扣押是何時的是情？
    ）這幾個月，我也不知道日期。」等語，有本院訊問筆錄在
    卷可稽，堪認聲請人之主張為真實。因此本件聲請人於知悉
    其得繼承之時起三個月內呈報法院為限定繼承，核無不合，
    應予准許。
三、依非訟事件法第157條，裁定如主文。
中    華    民    國    97    年    8    月     20    日
                 家事法庭       法      官  王美惠
以上正本係照原本作成。
如對本裁定抗告，須於裁定送達後10日內向本院提出抗告狀(須附
繕本)，並應繳納抗告費新台幣1,000元。
                                法院書記官  田慧賢
中    華    民    國    97    年    8    月     20    日


司法院資訊處製作；財團法人民間司法改革基金會備份。
